【裁判字號】    95,上訴,1496
【裁判日期】    950927
【裁判案由】    違反槍砲彈藥刀械管制條例
【裁判全文】
臺灣高等法院高雄分院刑事判決        95年度上訴字第1496號
上  訴  人
即  被  告  甲○○
選任辯護人  王建宏  律師
上列上訴人因違反槍砲彈藥刀械管制條例案件，不服臺灣高雄地
方法院95年度訴字第1733號中華民國95年6 月29日第一審判決（
起訴案號：臺灣高雄地方法院檢察署95年度偵字第9464號），提
起上訴，本院判決如下：
    主  文
原判決撤銷。
甲○○未經許可，持有手槍，處有期徒刑陸年，併科罰金新臺幣
貳拾萬元，罰金如易服勞役，以新台幣貳仟元折算壹日。扣案之
義大利TANFOGLIO 廠combat型口徑9 ㎜制式半自動手槍壹支（槍
枝管制編號：0000000000號）、加拿大DAC 廠394 型口徑9 ㎜制
式半自動手槍壹支（槍枝管制編號0000000000號）、口徑9 ㎜制
式子彈壹拾壹顆，均沒收。
    事  實
一、甲○○明知制式手槍及具有殺傷力之制式子彈，均屬槍砲彈
    藥刀械管制條例列管之槍砲、子彈，未經許可不得持有。緣
    某姓名年籍不詳綽號「成仔」之成年男子積欠甲○○賭債新
    台幣（下同）170 萬元無法償還，遂於民國93年中某日，在
    甲○○當時位於台北縣三重市○○○路36巷13號租屋處，將
    (一)義大利TANFOGLIO 廠combat型口徑9 ㎜制式半自動手槍1
    支（槍枝管制編號：0000000000號）、(二)加拿大DAC 廠39 4
    型口徑9 ㎜制式半自動手槍1 支（槍枝管制編號00000000
    00號）、(三)具有殺傷力之口徑9 ㎜制式子彈17顆（起訴書誤
    載為37顆）、(四)具有殺傷力之直徑約9 ㎜金屬彈頭之土造子
    彈1 顆（起訴書漏載1 顆）等槍彈交付予甲○○，作為前揭
    債務之質押，甲○○竟允諾予以收受，而未經許可而持有該
    批槍、彈，並將之藏放於台北縣三重市○○○路36巷13號租
    屋處。嗣因甲○○遷居高雄，遂將上開槍、彈藏放於高雄市
    小港區○○街12號住處內。嗣於95年3 月31日11時10分許，
    員警持搜索票前往高雄市○○區○○街12號進行搜索，甲○
    ○主動自住處臥室床頭櫃內起出前述(一)義大利TANFOGLIO 廠
    combat型口徑9 ㎜制式半自動手槍1 支（槍枝管制編號：
    0000000000號）、(二)加拿大DAC 廠394 型口徑9 ㎜制式半自
    動手槍1 支（槍枝管制編號0000000000號）、(三)具有殺傷力
    之口徑9 ㎜制式子彈17顆（已經鑑驗試射6 顆）、(四)具有殺
    傷力之直徑約9 ㎜金屬彈頭之土造子彈1 顆（已經鑑驗試射
    ）等槍彈，而查獲上情。
二、案經高雄縣政府警察局鳳山分局報請臺灣高雄地方法院檢察
    署檢察官偵查後起訴。
    理  由
一、上揭事實，業據上訴人即被告甲○○（下稱被告）坦承不諱
    ，復有現場情形及扣案槍彈之照片6 張（照片係傳達照相當
    時現場情況，而透過照片傳達的情形與現場真實情形，在內
    容上的一致性，是透過機械的正確性來加以保障，換言之，
    照片並不存在人對現實情形的知覺、記憶所經常發生的表現
    錯誤，是認照片之性質係非供述證據，則無傳聞法則之適用
    ，此外別無證據證明上開蒐證照片有經偽造變造之情形，是
    有證據能力）在卷（見鳳警刑移字第0950000737卷）足憑，
    並有前揭制式手槍2 支、制式子彈17顆、土造子彈1 顆扣案
    足資佐證。而扣案之改造手槍及制式子彈經送內政部警政署
    刑事警察局鑑驗結果，認為(一)義大利TANFOGLIO 廠combat型
    口徑9 ㎜制式半自動手槍1 支（槍枝管制編號：0000000000
    號），送鑑時槍號遭磨滅，經以電解腐蝕法重現結果，因磨
    滅過深無法重現；槍管內具陸條右旋來復線，機械性能良好
    ，可擊發口徑9 ㎜（9 ×19㎜）制式子彈，認具殺傷力；(二)
    加拿大DAC 廠394 型口徑9 ㎜制式半自動手槍1 支（彈匣已
    損壞，槍枝管制編號0000000000號），槍號為「A00568」，
    槍管內具陸條右旋來復線，機械性能良好，可擊發口徑9 ㎜
    （9 ×19㎜）制式子彈，認具殺傷力；(三)口徑9 ㎜制式子彈
    17顆，經試射6 顆，認均具殺傷力；(四)土造子彈1 顆（具直
    徑約9 ㎜金屬彈頭），經試射，可擊發，認具殺傷力等情，
    有內政部警政署刑事警察局95年5 月1 日刑鑑字第09500567
    45號槍彈鑑定書1 份在卷（見95偵9464號卷第19頁至第25
    頁）可稽，堪信被告之自白與事實相符，自可採為認定事實
    之依據。綜上論述，本件事證明確，被告犯行應堪認定。
二、核被告未經許可，持有前述制式手槍及制式子彈之犯行，係
    犯槍砲彈藥刀械管制條例第7 條第4 項之未經許可持有手槍
    罪，及槍砲彈藥刀械管制條例第12條第4 項之未經許可持有
    子彈罪。查綽號「成仔」之男子交付扣案之槍彈與被告，其
    目的是作為積欠被告賭債之擔保品，已經被告陳明在卷，足
    見被告收受該批槍彈，是以自己管領持有之意思而持有該批
    槍彈甚明，起訴意旨認被告是受託寄藏該批槍彈，容屬誤會
    ，應予指明。被告所犯前揭二罪，係以一行為同時寄藏手槍
    及子彈，係一行為觸犯數罪名，為想像競合犯，應從一重之
    未經許可寄藏手槍罪處斷（被告行為後，刑法第55條已於94
    年2 月2 日修正公佈，並於95年7 月1 日施行，其修正後刑
    法第55條關於想像競合犯部分雖增訂「不得科以較輕罪名所
    定最輕本刑以下之刑」之但書規定，惟此但書係科刑之限制
    ，為法理之明文化，非屬法律之變更，僅此敘明）。又槍砲
    彈藥刀械管制條例第18條第4 項係規定自白之情形，必須於
    偵查或審判中自白，並供述全部槍械、彈藥之來源及去向，
    因而查獲或因而防止重大危害治安事件之發生者，始能減免
    其刑，該第4 項既謂「並」供述全部槍砲、彈藥、刀械之來
    源「及」「去向」，自係指已將槍械、彈藥移轉與他人持有
    之情形而言，不包括仍為自己持有之情形在內，此觀同條第
    1 項後段係指已移轉他人持有之情形始有「去向」可明（最
    高法院90年度臺上字第3561號判決意旨參照），本案被告甲
    ○○雖自白，但未供述「成仔」之真實姓名住址，而迄未查
    獲「成仔」其人或防止重大危害治安事件之發生，自不合上
    述減輕或免除其刑之規定，僅附此敘明。
三、原審據以論處被告罪刑，固非無見。惟查：(一)被告係基於自
    己管領之意思而持有扣案之槍彈，並非受託寄藏，已詳敘如
    前。原判決認定被告係未經許可，寄藏扣案之槍彈，已有未
    合，且其事實、理由既認定被告所犯是未經許可，寄藏扣案
    之槍彈，然主文卻諭知「未經許可，持有手槍」，亦前後矛
    盾；(二)被告於犯罪時，刑法第42條第2 項前段原規定：「易
    服勞役以1 元以上3 元以下折算一日。」又被告行為時之易
    服勞役折算標準，業據修正前罰金罰鍰提高標準條例第2 條
    前段規定，就其原定數額提高為100 倍折算1 日，則本件被
    告行為時之易服勞役折算標準，應以銀元300 元折算1 日，
    即新台幣900 元折算1 日。惟95年7 月1 日修正公布施行之
    刑法第42條第3 項前段則規定：「易服勞役以新台幣一仟元
    、二仟元或三仟元折算一日。」經比較修正前後之易服勞役
    折算標準，以修正後之規定，較有利於被告，故本件關於併
    科罰金刑部分，依刑法第2 條第1 項但書規定，應適用修正
    後之刑法第42條第3 項前段規定，定其折算標準。原判決未
    及比較新舊法，仍依舊法規定定其罰金刑易服勞役之折算標
    準，自有未合。被告上訴意旨指摘原判決量刑過重，非無理
    由，且原判決亦有前揭可議，自應由本院將原判決撤銷改判
    。審酌被告未經許可持有上開制式手槍及子彈，潛在危害社
    會治安甚鉅，惟念其並無前科，有臺灣高等法院被告前案紀
    錄表可稽，且未持以犯罪，惡性尚非嚴重，犯罪後坦承犯行
    ，態度良好等一切情狀，量處如主文所示之刑，同時依前揭
    (二)說明，就罰金刑部分依修正後刑法第42條第3 項前段之規
    定，諭知易服勞役之折算標準。扣案之(一)義大利TANFOG LI
    O 廠combat型口徑9 ㎜制式半自動手槍1 支（槍枝管制編號
    ：0000000000號）、(二)加拿大DAC 廠394 型口徑9 ㎜制式半
    自動手槍1 支（槍枝管制編號0000000000號）、(三)具有殺傷
    力之口徑9 ㎜制式子彈11顆，均具有殺傷力，已如前述，係
    屬違禁物，均應依刑法第38條第1 項第1 款規定宣告沒收。
    另扣案之制式子彈6 顆、土造子彈1 顆（具直徑約9 ㎜金屬
    彈頭），均業經鑑定時試射擊發，已無殺傷力，非屬違禁物
    ，爰不予宣告沒收；另通槍條1 支，亦非違禁物，且被告供
    稱該通槍條亦係「成仔」所有之物（見警詢筆錄第3 頁），
    並非被告所有之物，亦與本件犯行無關聯，亦不予宣告沒收
    。至扣案彈匣2 個，係取自扣案制式手槍，係扣案制式手槍
    之一部，自為上揭沒收制式手槍之宣告效力所及，附此敘明
    。
據上論結，應依刑事訴訟法第369 條第1 項前段、第364 條、第
299 條第1 項前段，槍砲彈藥刀械管制條例第7 條第4 項、第12
條第4 項，刑法第11條前段、第2 條第1 項但書、第55條、第42
條第3 項前段、第38條第1 項第1 款，判決如主文。
本案經檢察官姜麗儒到庭執行職務。
中    華    民    國    95    年    9     月    27    日
                  刑事第七庭    審判長法  官   莊飛宗
                                      法  官   曾逸誠
                                      法  官   黃三友
以上正本證明與原本無異。
如不服本判決應於收受本判決後10日內向本院提出上訴書狀，其
未敘述上訴理由者，並得於提起上訴後10日內向本院補提理由書
狀（均須按他造當事人之人數附繕本）「切勿逕送上級法院」。
中    華    民    國    95    年    9     月    27    日
                                      書記官   黃玉珠
附錄本件判決論罪科刑法條：
槍砲彈藥刀械管制條例第7條第4項
未經許可，持有、寄藏或意圖販賣而陳列第1 項所列槍砲、彈藥
者，處5 年以上有期徒刑，併科新台幣1,000萬元以下罰金。
槍砲彈藥刀械管制條例第12條第4項
未經許可，持有、寄藏或意圖販賣而陳列子彈者，處5 年以下有
期徒刑，併科新台幣300 萬元以下罰金。


司法院資訊處製作；財團法人民間司法改革基金會備份。
